【裁判字號】    98,上訴,466
【裁判日期】    981030
【裁判案由】    違反槍砲彈藥刀械管制條例等
【裁判全文】
臺灣高等法院臺南分院刑事判決         98年度上訴字第466號
上  訴  人  臺灣臺南地方法院檢察署檢察官
上  訴  人
即  被  告  丙○○
選任辯護人  賴鴻鳴律師
            黃俊達律師
            蘇文斌律師
上列上訴人因被告違反槍砲彈藥刀械管制條例等案件，不服臺灣
台南地方法院96年度訴字第1704號中華民國98年3月4日第一審判
決（起訴案號：臺灣台南地方法院檢察署96年度營偵字第1335號
），提起上訴，本院判決如下：
    主  文
原判決關於丙○○攜帶兇器竊盜部分撤銷。
丙○○攜帶兇器竊盜，累犯，處有期徒刑拾月。扣案之鐵製甩棍
、打火機手電筒、電擊棒各壹支、手電筒貳支、螺絲起子參支均
沒收。
其他上訴(持有子彈部分)駁回。
    事  實
一、丙○○前於民國90年間因竊盜案件，經臺灣高等法院臺南分
    院判處有期徒刑一年六月確定，於91年10月31日執行完畢；
    復於92年間因搶奪強盜案件，經軍事法院判處應執行有期徒
    刑一年八月確定，於93年9月11日執行完畢(按95年7月1日修
    正施行之刑法第49條規定，已刪除軍法裁判不適用累犯之規
    定)；又於96年間因贓物案件，經台灣台南地方法院判處應
    執行有期徒刑六月確定，嗣經該法院減刑為三月確定，於96
    年8月16日執行易科罰金完畢，猶不知悔改。
二、丙○○意圖為自己不法之所有，於96年9月9日凌晨 3時30分
    許，見丁○○所租用位於臺南縣新營市○○路○段300號無人
    居住之處所，及庚○○所有位於臺南縣新營市○○路○段298
    號現無人居住之房屋，皆無人在內看管，竟攜帶客觀上足對
    人之生命、身體、安全構成威脅、具有危險性之鐵製甩棍1
    支、電擊棒 1支（起訴書誤載為2支）、螺絲起子3支等物，
    及照明用之打火機型手電筒1支、手電筒2支（起訴書誤載為
    1 支）等物，並持其中螺絲起子等物，先打開庚○○上開房
    屋一樓鐵捲門之鑰匙蓋，以開啟鐵捲門，進入庚○○上開29
    8 號房屋後（涉嫌侵入住宅及毀損部分，業經庚○○撤回告
    訴，另經檢察官為不起訴處分在案），再從庚○○房屋三樓
    後方陽台，攀爬至丁○○所有上開300號承租處，竊取丁○○放置於一樓櫃台內之現金新臺幣（下同）5000元得手，適
    為己○○發現而報警處理。經警據報旋於己○○同路段296
    號住處3樓後方陽台，當場逮捕己○○而查獲上情。嗣警於
    同日上午7時許，帶同丙○○返回上處查證時，在己○○上
    開296號住處3樓陽台，扣得丙○○所有之鐵製甩棍、打火機
    手電筒、電擊棒各1支、手電筒2支、螺絲起子3支及現金860
    0元等物(其中現金5000元已由警先發還丁○○)。復為警於
    同日上午8時30分，經丙○○同意，在其所有車號6459-NY之
    自小客車上搜得其所有瓦斯空氣長槍、瓦斯空氣短槍、短刀
    各1支(以上均非管制槍枝及刀械)、瓦斯鋼瓶7個、瓦斯鋼瓶
    長槍充裝器、瓦斯鋼瓶短槍充裝器1個、BB彈1瓶等物(另扣
    得子彈1顆不能證明為被告所有，詳如後述)。
三、案經臺南縣警察局新營分局報請台灣臺南地方法院檢察署檢
    察官偵查起訴。
    理  由
壹、程序部分:
    按被告以外之人於審判外之言詞或書面陳述，除法律有規定
    者外，不得作為證據，刑事訴訟法第159條固定有明文。惟
    被告以外之人於審判外之陳述，雖不符同法第159條之1至之
    4之規定，而經當事人於審判程序同意作為證據，法院審酌
    該言詞陳述或書面陳述作成時之情況，認為適當者，亦得為
    證據，同法第159條之5第1項規定甚明。查本件被告及其選
    任辯護人於本院審理時，就檢察官所提出丁○○、庚○○、
    己○○、乙○○等被告以外之人，於警詢或偵查時之陳述等
    證明本件竊盜犯罪事實之證據方法，均表示無意見，本院審
    酌上開證據於陳述作成時之情況，核無違法取證及證明力明
    顯過低之瑕疵，認為以之作為證據為適當。另被告於警詢之
    供述證據，僅就被訴加重竊盜之犯行部分，列為證據(辯護
    人就此證據能力並不爭執)；另就被訴持有子彈部分，則不
    列為證據調查(辯護人就此以刑求抗辯，即無調查必要) ，
    業經本院於98年10月20日審理期日裁示在卷(見本院卷第127
    頁反面)，先此敘明。
貳、有罪(加重竊盜)部分
一、訊據上訴人即被告坦承有於上揭時地竊取丁○○現金5000元
    之事實，惟辯稱:(一)伊係直接進入丁○○所租用位於臺南
    縣新營市○○路○段300號屋內行竊，並未先進入隔壁298號
    庚○○之屋內，再從該屋陽台攀爬至丁○○住處行竊。(二)
    伊行竊時僅持綠色一字螺絲起子及打火機手電筒各1支，其
    餘鐵製甩棍1、打火機手電筒、手電筒、電擊棒、螺絲起子
    等物，均係置於車內云云。
二、經查，被告有於上開時地，進入被害人丁○○所租用上開
    300 號無人居住之處所，竊取丁○○放置於該處一樓櫃台內
    之現金5000元得手，為己○○發現報警後，經警於己○○上
    開296號住處3樓後方陽台，當場逮捕被告，並於上開時地扣
    得被告所有之鐵製甩棍、打火機手電筒、電擊棒各1支、手
    電筒2支、螺絲起子3支及現金8600元等物(其中現金5000元
    已由警先發還丁○○)之事實，業經被告供認不諱，核與證
    人丁○○、庚○○、己○○、乙○○、戊○○等人，分別於
    警詢、偵訊、原審及本院就此部分事實之證述情節相符。並
    有鐵製甩棍、打火機手電筒、電擊棒各1支、手電筒2支、螺
    絲起子3支等物扣案及現場相片9張、贓物認領保管單1紙在
    卷可稽。被告此部分自白核與事證相符，堪認為實。
三、被告雖辯稱:其直接進入丁○○所租用上開300號房屋行竊，
    並未先進入隔壁298號庚○○之屋內，且其行竊時僅持綠色
    一字螺絲起子及打火機手電筒各1支，其餘物品均放車上云
    云。惟查:
(一)被告係於上開時地撬開庚○○所有位在上開路段298號無人
    居住之房屋鐵捲門開關後進入該屋，再從該屋陽台攀爬進入
    同段300號丁○○所有無人居住之房屋一樓，竊取丁○○所
    有現金5000元，嗣經住在同段296號之己○○發現報警，乃
    自丁○○上開住處三樓陽台，攀爬越入己○○296住處三樓
    陽台藏匿，而為警於己○○住處三樓陽台為警查獲等事實，
    業據:
 1、證人丁○○於偵查證稱:「我沒有住在300號那邊，也沒有人
    住那邊，那是當聚會聯誼的地方。【門鎖、窗戶沒有被破壞
    ，竊賊從298號進去，再從陽台爬到我的三樓陽台後門進去
    】，後門有關有上鎖，我也不知道他如何打開。我被偷的錢
    放在一樓的櫃子裡。被偷5000元左右，櫃子有上鎖，沒有被
    破壞等語(見偵卷第22、23頁)。
 2、證人庚○○於警詢及偵查證稱:「查獲竊嫌地點隔壁298號8
    號房子是我所有，沒有人住在該屋內，是為空屋。我的電捲
    鐵門是沒有壞掉，但是【電捲鐵門的開關的鐵蓋子被破壞】
    掉了，所以我想該竊嫌是破壞該蓋子後再打開電鐵門進入的
    。沒有任何財物損失，因該屋是1間空房子。經我查看後我
    現【我該房子的三、四樓的後面的門都被打開了】。該房子
    3 樓後面陽台跟隔壁的房子不可通行，但可輕易爬出去」等
    語(見警卷第10-12頁)、「被告有破壞鐵捲門的鑰匙蓋，現
    在勉強可以用，但已變形。我本來有上鎖」等語(見偵卷第
    20- 21頁)。
 3、己○○於警詢及偵查證稱:「被告於9日凌晨3時1分30秒許有
    打1通電話給我，向我問說我家隔壁的加健企業有限公司的
    聯誼處(新營市○○路○段300號)的人員旅遊回來了沒，我跟
    他說還沒有回來，而這時我有從我家往外看(從鐵門的隙縫
    往外看)有看到該男子在外面了(也看到該男子的汽車也停在
    我家的對面)，這時我就沒有再睡覺了，於是我就在家中樓
    下客廳內休息(因我是睡在我家樓下的客聽)而又再過約20
    分鐘左右我又再從我家鐵門的隙縫再往外看時，發現該男子
    蹲在我家前面，而就在約過了10分鐘左右【我就聽到我家隔
    壁(新進路2段298號)的鐵門有開起來的聲響】，於是我在從
    我家的鐵門隙縫再住外看時，【發現該男子丙○○就從開啟
    的鐵門走進去該屋內】了，於是我就打電話報警了。警方在
    我家後面3樓陽台查獲該男子時，我人在我家樓下。我不清
    楚該竊嫌是如何進入我家三樓的後陽台，但【我家三樓陽台
    跟隔壁的298號300號是可以通行的】。警方所查獲之竊嫌丙○○經我當場指認就是我所看到進入我家隔壁之人。」等語
    (見警卷第13-15頁)、「9月9日星期天凌晨被告凌晨3點多左
    右打電話給我，說我隔壁的大嬸遊玩回來了沒，我說我不知
    道，隔10幾分鐘或半個小時，【我隔壁298號的鐵門被打開
    】，他被警察查到時說要來找我，但他沒有敲我的門。」等
    語(見偵卷第23-24頁)。
 4、經核上開證人證述被告行竊之路徑情節均大抵相符。參以警
    卷所附現場相片顯示:上開路段298號鐵捲門確有遭破壞之情
    (見警卷第30頁)。足證，被告應係撬開庚○○所有上開房屋
    鐵捲門開關後進入該屋，再從該屋陽台攀爬進入丁○○上開
    房屋一樓行竊，嗣經己○○發現報警，始從丁○○上開住處
    三樓陽台，攀爬越入己○○住處陽三樓陽台為警查獲無誤。
    被告猶執詞辯稱係直接進入丁○○上開300號房屋行竊，並
    未先進入隔壁298號庚○○之房屋云云，自不足採。
(二)另查，扣案之鐵製甩棍、打火機手電筒、電擊棒各1支、手
    電筒2支、螺絲起子3支等物，係被告遺留在臺南縣新營市○○路○段296號3樓後陽台即其遭警逮捕之處等情，亦據:
 1、己○○於警詢證稱:「警方在我家後面3樓陽台查獲該男子時
    ，我人在我家樓下。警方所查獲的打火機手電筒、電擊棒(2
    支)、手電筒、鐵質甩棍、螺絲起子3支(藍、紅、綠色柄各
    1支)及現金新台幣8600元，【不是我所有之東西】。」等語
    ( 見警卷第13-15頁)、「後來警察在我住家三樓查到東西，
    都不是我的」等語(見偵卷第24頁)。
 2、證人即警員乙○○於偵查中結證:「隔天另一組員去有找到
    被告的工具。據其他人陳述與逮補被告的地點是同一個地方
    」等語(見偵卷第24、25頁)。
 3、證人即警員甲○○於本院證稱:「到現場時候，在被告身上
    沒有查獲東西，天亮的時候再帶被告回到現場，發現陽台有
    一些現金及工具。係在己○○家中二樓(應為三樓)陽台，東
    西放在296號，看到手套、現金、手電筒、鐵質警棍、螺絲
    起子，被告說上開工具是他的。這些東西都是在陽台查獲的
    ，【我們沒有在被告車上查獲這些東西】。隔天(依被告警
    詢筆錄所載應是當日上午7時許，見警卷第4頁)我們去取贓
    的時候，問被告是怎麼去的，被告回答說他是開車去的，之
    後去的時候車子就停在對面」等語明確(見本院卷第129、13
    0頁)。
 4、準此，警方既係帶同被告至上處取贓時，才知道被告車子停
    在被害人住處對面，自無早於上處取贓前，即先行自被告車
    上取出上開工具放在己○○三樓陽台之可能。又被告既經警
    當場逮捕查獲，且其上開竊行復經證人己○○指證歷歷。衡
    情，警員實無大費周章將其餘工具取出搬至上開陽台，與被
    告所坦承持有之螺絲起子、手電筒及現金等物混置於該處，
    以佐證被告有攜帶兇器行竊之必要。
 5、參以被告於偵訊時曾供稱:「(警察在你朋友家(指己○○)陽
    台有查獲手電筒、電擊棒、打火機、螺絲起子、甩棍、現金
    8600元是你的嗎？)對，但三支螺絲起子是老闆的，我要拿
    去還老闆的。【(你三更半夜跑到人家家裡要去叫人，幹嘛
    要拿這麼多東西？)我是要防身的】...。」等語(見偵卷第
    10頁)。足見，被告於偵訊時並未否認上開物品為其所攜帶
    棄置於上處之事實。且上開螺絲起子並非己○○所有，亦據
    證人己○○證述如前，而被告於本院已供承上開螺絲起子等
    物品均為其所有。準此，足徵警方於己○○住處陽台所查扣
    之上開物品，確係被告所有並攜帶供為行竊所用而置放於上
    處甚明。從而，上開物品確係被告攜帶用以行竊後，棄於上
    開296號房屋三樓陽台而為警查獲之事實，應堪認定。
 6、至上開工具為數雖不少，但尚非不能以手持或置於衣物口袋
    加以攜帶，且各項工具功能不一，尚非無併予攜帶以供行竊
    不時之需所用之必要。被告辯稱:僅攜帶綠色一字螺絲起子
    及打火機手電筒各1支行竊，其餘鐵製甩棍1、打火機手電筒
    、手電筒、電擊棒、螺絲起子等物，均係置於車內云云；及
    其選任辯護人辯護陳稱:被告行竊不可能攜帶那麼多工具云
    云，與上開證人一致所證顯然不符，應係避重就輕之卸責之
    詞，自不足採。綜上所述，被告攜帶上開物品竊盜之事實，
    事證明確，其上開犯行應堪認定。
四、按刑法第321條第1項第3款之攜帶兇器竊盜罪，係以行為人
    攜帶兇器竊盜為其加重條件，此所謂兇器，其種類並無限制
    ，凡客觀上足對人之生命、身體、安全構成威脅，具有危險
    性之兇器均屬之，且祇須行竊時攜帶此種具有危險性之兇器
    為已足，並不以攜帶之初有行兇之意圖為必要。螺絲起子為
    足以殺傷人生命、身體之器械，顯為具有危險性之兇器（最
    高法院79年臺上字第5253號判例參照）。本件被告持以為本
    件竊盜犯行之鐵製甩棍1支、電擊棒1支、螺絲起子3支等物
    ，其中鐵製甩棍、螺絲起子為質地堅硬之金屬材質，電擊棒
    可發射電流，客觀上均足對人之生命、身體、安全構成威脅
    ，自均屬兇器無訛。故核被告上開所為，係犯刑法第321條
    第1項第3款之攜帶兇器竊盜罪。被告有事實欄所載之前科紀
    錄，有台灣高等法院被告前案紀錄表在卷可憑，其於受有期
    徒刑之執行完畢後五年內，故意再犯本件有期徒刑以上之罪
    ，為累犯，應依刑法第47條第1項規定加重其刑。
五、原審以被告罪證明確，因予論罪科刑，固非無見。惟被告於
    原審判決後，業於98年7月7日與被害人丁○○達成和解，取
    得被害人之原諒，有和解書一份在卷可稽(見本院卷第143頁
    ) ，此部分涉及被告犯罪後態度之量刑應審酌事項，而原審
    未及審酌此情斟酌量刑。上訴意旨以被告僅攜帶一把螺絲起
    子行竊，而螺絲起子非屬兇器，請求從輕量處得易科罰金之
    刑云云，雖無理由，然原審既有上開可議之處，則原判決關
    於加重竊盜部分，自屬無可維持，應由本院撤銷改判，重新
    審酌量刑。
六、爰審酌被告前有多次竊盜、贓物及搶奪、詐欺等前科紀錄，
    素行不佳，其攜帶兇器侵入無人居住房屋行竊惡性不輕，所
    竊得之財物金額非鉅且已發還被害人，犯後於警詢均拒絕回
    答員警之詢問；於偵訊之初仍否認犯行(見偵卷第10)，嗣於
    其偵訊雖坦承竊行，然猶否認以螺絲起子撬開上處鐵捲門開
    關；後於原審及上訴意旨亦僅坦承攜帶1支螺絲起子行竊；
    而於本院則僅坦承攜帶螺絲起子及打火機型手電筒各1支行
    竊，而始終否認攜帶其他物品行竊，及有進入庚○○上開住
    處等部分犯罪事實之態度不佳，惟嗣已與被害人達成和解，
    取得被害人原諒，及其現因罹腰椎第3、4、5脊椎狹窄症、
    第4、5腰椎骨裂、合併腰椎神經壓迫等病症，致行走不便(
    見本院卷第51、58、77頁)等一切情狀，量處如主文第二項
    所示之刑。末查，扣案鐵製甩棍、打火機手電筒、電擊棒各
    1支、手電筒2支、螺絲起子3支係被告所有供或預備供犯罪
    所用之物，應依刑法第38條第1項第2款宣告沒收。另扣案之
    瓦斯空氣長槍、瓦斯空氣短槍各1支（經鑑定均無殺傷力，
    見偵卷第30頁）、短刀1把(經鑑定非屬槍砲彈藥刀械管制條
    例所列管之刀械，見原審卷第149頁)、瓦斯鋼瓶7個、長槍
    瓦斯鋼瓶充裝器1個、短槍瓦斯鋼瓶充裝器1個、塑膠BB彈1
    瓶等物均與本件犯罪無關，故不予宣告沒收，併此敘明。
參、無罪部分
一、公訴意旨另以：被告明知扣案之子彈1顆具有殺傷力，竟仍
    自不詳時、地起，將該顆子彈置於自己實力支配下而持有之
    ，因認被告涉犯槍砲彈藥刀械管制條例第12條第4項持有具
    殺傷力子彈罪嫌等語。
二、按被告未經審判證明有罪確定前，推定其為無罪；又犯罪事
    實應依證據認定之，無證據不得認定犯罪事實，刑事訴訟法
    第154條第1項、第2項定有明文。次按不能證明被告犯罪者
    ，應諭知無罪之判決，同法第301條第1項定有明文。又按事
    實之認定，應憑證據，如未能發現相當證據，或證據不足以
    證明，自不能以推測或擬制之方法以為裁判基礎，最高法院
    40年台上字第86號判例可資參照。而所謂證據，係指足以證
    明被告有犯罪行為之積極證據而言，該項證據須適於為被告
    犯罪之證明者，始得採為斷罪之資料，最高法院69年台上字
    證據，雖不以直接證據為限，間接證據亦包括在內；然而無
    論直接或間接證據，其為訴訟上之證明，須於通常一般之人
    均不致有所懷疑，而得確信其為真實之程度者，始得據為有
    罪之認定，倘其證明尚未達到此一程度，而有合理之懷疑存
    在時，即應為被告無罪判決之諭知（最高法院76年台上字第
    4986號判例意旨參看）。另按檢察官就被告犯罪事實，應負
    舉證責任，並指出證明之方法，刑事訴訟法第161條第1項定
    有明文。而檢察官對被告犯罪事實應負舉證責任，並指出證
    明之方法，係指檢察官除應就被告之犯罪實負提出證據之責
    任外，並應負說服之責任，使法官確信被告犯罪構成事實之
    存在。是以，綜上規定及說明，若刑事案件有以上之情形，
    而檢察官於起訴後，法院於公訴人蒞庭實行公訴，經法院予
    提出證據證明及說服法院之機會，而無法提出足以說服法院
    被告確有起訴之犯罪事實，依據刑事訴訟法所揭諸之「無罪
    推定原則」，自應將疑點利益歸於被告，而為被告無罪之諭
    知。
三、查公訴意旨認被告涉犯上開持有子彈犯行，無非係以在被告
    駕駛車輛6459－ＮＹ號小客車內扣得子彈1顆及內政部警政
    署刑事警察局槍彈鑑定書為主要論據。惟訊據被告堅詞否認
    有持有上開子彈之犯行，辯稱：警員搜車時伊並未在現場，
    係之後警員將搜到的槍、彈放在地上，才叫伊站在旁邊拍照
    ，扣案子彈確實不是伊的，為何會被扣到伊並不知情等語。
    經查：
(一)台南縣警察局新營分局民治派出所員警戊○○係於96年9月9
    日上午8時30分許，經徵得被告同意，搜索被告所用車號645
    9－NY之自小客車，並扣得子彈1顆等情，固經證人即員警戊○○警詢、偵查、原審及本院證述在卷，並有被告所簽具之
    自願搜索同意書、扣押筆錄、扣押物品目錄表、扣押書各1
    份及現場相片6張在卷可稽(見警卷第21-24頁、第31-33頁)
    。又上開子彈經鑑定結果，認係口徑0.30吋制式子彈，可擊
    發，認具殺傷力，固有內政部警政署刑事警察局96年10月18
    日刑鑑字第0960142015號槍彈鑑定書1份在卷可參(見偵卷第
    30-35頁)。
(二)惟據證人即員警戊○○於偵查中結證：「...我負責被告自
    小客車車窗內搜索，【發現有一顆子彈在行李箱的黑色小包
    包】裡，另外有刀及槍是在槍套裡發現。【我是拿被告鑰匙
    打開車門】，再打開行李箱。」等語(見偵卷第38-39頁)；
    及其於原審審理時結證：「我是當天早上八點去上班時，被
    告的汽車和被告本人就已經在派出所了。我去上班當天早上
    8、9點時才開始去搜索被告的汽車，在我之前【沒有警員去
    搜索過被告的汽車】，我去上班的時候聽副所長說【被告的
    車子還沒有看過】。我們帶被告去看時，【車門就沒有鎖，
    所以沒有拿汽車的鑰匙】。我去上班時，副所長說車子還沒
    有看，我們就讓被告簽自願搜索同意書，然後帶被告由同事
    警戒一起去看車子，在被告的後行李箱有查到兩把改造槍械
    ，槍械是有用袋子裝起來的，【子彈也是在裝槍的袋子裡面
    】。袋子一打開就有看到槍與子彈。裝槍的袋子是類似釣魚
    在放魚竿的袋子。【我把槍袋拿出來，放在地上打開，就有
    看到子彈與長槍，子彈就放在裡面】，一眼就可以看到。在
    我搜索之後，【沒有其他的警員去搜索被告之汽車】。【我
    不清楚車子的鑰匙在誰身上，我要去看車子的時候，車子是
    沒有上鎖的】。長槍、短槍與子彈是在後行李箱搜到的」等
    語(見原審卷第175-184頁)；以及其於本院審理時結證:「(
    子彈在哪裡找到的)子彈那時候另外還有一個比較小的袋子
    。( 黑色袋子是否放在裝長槍的帆布袋內)沒有，係另外的
    ，行李箱裡面有一個帆布袋，裡面放長槍，另外有一個黑色
    袋子放子彈，【二個沒有裝在一起】」等語(見本院卷第131
    頁反面)。
(三)觀諸證人戊○○上開證述，就(1)其於搜索被告上開車輛時
    ，車子究竟有無上鎖？其有無拿被告鑰匙打開車門？(2)本
    件扣案子彈究係單獨置於「黑色小包包」，抑或與長槍共同
    置於「槍袋」內等情，已有出入。且其證稱:在其搜索被告
    上開車輛前後，並無其他員警搜索該車之情；與證人即員警
    乙○○於偵訊證述:「有搜索被告車子，【第一天】在駕駛
    座的下面找到BB槍，【隔天】其他的員警有搜索車子子彈是
    別人發現的，別人跟我講是在車上包包裡搜到的」等語(見
    偵卷第25頁)，亦顯然矛盾。按證人戊○○乃親自搜索被告
    車輛之員警，其對於上開子彈如何自被告車輛查獲之情形，
    理當印象深刻，豈有就該車輛究有無上鎖、如何開啟、上開
    子彈係放在黑色小包或長槍袋內、有無其他員警已事先搜索
    該車等重要事項，均記憶不清而供證反覆矛盾。證人戊○○
    上開證詞既有如上所述之重大瑕疵，則上開子彈是否果係證
    人戊○○警員於上開時地自被告車輛查扣，即非無可疑？
(四)另據證人即員警乙○○於偵訊中證稱:「有搜索被告車子。
    第一天在駕駛座的下面找到BB槍，經測試可以射穿鐵板。隔
    天(應係當日上午)其他的員警有搜索車子子彈是別人發現的
    ，別人跟我講是在車上包包裡搜到的」等語(見偵卷25頁)；
    及其於本院證稱:「(第一天在駕駛座找到BB彈你是否有參與
    ，還是聽別人說的)我沒有參與，我是聽人家說的，何人說
    的我忘記了」等語(見本院卷第129頁)。可知，於證人戊○○搜獲上開子彈之前，已有其他員警先於被告車輛駕駛座下
    找到BB彈。果此，員警既已先附帶搜索被告車輛駕駛座，並
    發現被告持有BB彈之情，何以未因而懷疑被告極有可能持有
    其他改造槍械，進而一併搜索該車其他地方如行李箱等處，
    以於第一時間即得查獲上開子彈。卻遲至當日上午始由其他
    警員搜索被告上開車輛行李箱，適才發現上開子彈，而予以
    拍照存證。
(五)又觀諸警卷所附被告與查獲槍彈合照之照片，其中警卷第31
    頁所附二張相片及32頁所附上方相片中，僅見被告與長槍袋
    內裝長槍、BB彈等物及長槍袋外有短槍及充裝器等物，置於
    車號6459-NY車輛外之地上，並未見有黑色小包及子彈等物
    品；另警卷第32頁所附下方相片中，雖有長槍袋內裝長槍、
    BB彈及長槍袋外有空氣鋼瓶、短刀、黑色小包等物，但卻未
    見被告及子彈；又警卷第33頁所附上方相片中，則僅有黑色
    小包及子彈等物，並無被告、長槍袋及上開車輛之畫面。綜
    此，上開子彈自始至終均未與被告、上開車輛、長槍袋等，
    出現於同一相片畫面中(見警卷第31-33頁)，何以如此？再
    衡諸證人戊○○於原審證述:「我把槍袋拿出來，放在地上
    打開，就有看到子彈與長槍，子彈就放在裡面，【一眼就可
    以看到】」等語(見原審卷第177頁)，果此，員警既同時發
    現上開子彈與長槍放在一起，其為何不將子彈及長槍並列拍
    照存證？又何以會出現如上開相片所示，上開子彈自始至終
    均未與上開長槍袋併放之情？另從警卷第32頁所附上方照片
    ，可見現場另有便衣員警手持錄影機攝影，則其何不同時於
    搜索時全程錄影存證？以致上揭子彈是否確係自被告上揭車
    輛後行李箱搜索扣得，陷於不明。綜此，益見本件搜索查扣
    上開子彈之過程，確有不合常理之處。
(六)再依證人乙○○上開偵訊所證:上開子彈係隔日(應為當日上
    午之誤)始由其他員警搜索車輛發現等語（見偵卷第25頁）
    ；及證人戊○○於原審證稱：「伊係當天早上8、9點上班時
    ，才開始搜索被告車輛，不清楚車子的鑰匙在誰身上，要去
    看車子的時候，車子是沒有上鎖的。車子是扣在派出所門口
    。停放的地方值班警員是可以看到。車子是放在派出所圍牆
    外面。值班警員沒有辦法監控，值班警員只能知道車子有無
    停放在那邊。伊去搜索被告車子的時候，派出所沒有派人監
    控那部車子」等語（見原審卷第176、179、183、184頁）等
    語。參以逮捕被告通知書時間載為96年9月9日上午4時50分
    ，而搜索該車之時間為同日上午8時30分許，有台南縣警察
    局新營分局民治派出所通知書及自願搜索同意書各一份在卷
    可佐等情(見警卷第19、21頁)。可知，被告自96年9月9日上
    午4時50分經逮捕通知後，迄同日8時30分為止期間，被告已
    喪失行動自由，而無管領其所有之6459－ＮＹ號自小客車甚
    明。且該車先經證人乙○○或其他員警在駕駛座下面找到Ｂ
    Ｂ彈後，員警並未全面搜索該車，即隨意將該車置於派出所
    圍牆外，復未將車門上鎖，亦未派員監控，直至同日上午8
    時30分許，始由證人戊○○協同其他員警再次搜索上開車輛
    。於此期間，該車輛均在員警扣押管領之狀態下，復無任何
    跡證保全措施，苟生不利益，其不利益自不得概歸於被告。
四、綜上所述，公訴意旨認被告涉犯持有具殺傷力子彈之罪嫌，
    固非無論據，然上開查扣子彈之過程及執行搜索查扣子彈程
    序之員警之陳述，既有上述諸多可疑之重大瑕疵，而有合理
    之懷疑公訴人所舉之上開事證並不足為被告持有具殺傷力子
    彈事實之認定，自尚無法說服本院為被告有罪之確信。此外
    ，復查無其他積極證據足以證明被告確有持有上開子彈之犯
    行，揆諸前揭判例說明，自應將疑點利益歸於被告，而為被
    告無罪之諭知。從而，原審就此部分為被告無罪之諭知，認
    事用法俱無不合，檢察官上訴意旨稱原判決此部分認定事實
    及適用法律違誤，指摘原判決不當，為無理由，其上訴應予
    駁回。
據上論結，應依刑事訴訟法第368條、第369條第1項前段、第364
條、第299條第1項前段，刑法第321條第1項第3款、第47條、第
38條第1項第2款，判決如主文。
本案經檢察官曾銘芳到庭執行職務。
中    華    民    國    98    年    10    月    30    日
                  刑事第六庭    審判長法  官  董武全
                                      法  官  沈揚仁
                                      法  官  賴純慧
以上正本證明與原本無異。
加重竊盜部分不得上訴。
持有子彈部分檢察官如不服本判決應於收受本判決後十日內向本
院提出上訴書，其未敘述上訴理由者並得於提起上訴後十日內向
本院補提理由書。
                                      書記官  馬愛君
中    華    民    國    98    年    10    月    30    日
附錄本案論罪科刑法條：
中華民國刑法第321條（加重竊盜罪）
犯竊盜罪而有左列情形之一者，處6月以上、5年以下有期徒刑：
一、於夜間侵入住宅或有人居住之建築物、船艦或隱匿其內而犯
    之者。
二、毀越門扇、牆垣或其他安全設備而犯之者。
三、攜帶兇器而犯之者。
四、結夥三人以上而犯之者。
五、乘火災、水災或其他災害之際而犯之者。
六、在車站或埠頭而犯之者。
前項之未遂犯罰之。


司法院資訊處製作；財團法人民間司法改革基金會備份。
